臺灣高等法院高雄分院刑事判決　　　　　　　　　　九十三年度上訴字第九二八號
　　上　訴　人
　　即　被　告　乙○○
　　選任辯護人　江雍正　律師
　　　　　　　　張清雄
　　　　　　　　許乃丹
右上訴人因殺人等案件，不服臺灣高雄地方法院九十二年度重訴緝字第八號中華民國
九十三年八月十六日第一審判決（起訴案號：臺灣高雄地方法院檢察署八十七年度偵
字第二六二一四號），提起上訴，本院判決如左：
    主  文
原判決撤銷。
乙○○共同殺人，處有期徒刑拾年，褫奪公權拾年，貝瑞塔美國廠製口徑九mm制式
半自動手槍壹支（含彈匣壹個）、仿德製可發射子彈具殺傷力八mm改造金屬模型槍壹
支、口徑九mm制式子彈陸顆、直徑約六．三mm可發射子彈具殺傷力力之土造子彈貳顆
，均沒收。
    事  實
一、緣林國寶（業經本院於八十九年四月二十八日以八十九年度上更(一)字第五七號判
    處有期徒刑十八年確定）於民國八十四年二月上旬某日，在高雄市○○區○○路
    附近，以新台幣五十五萬元（起訴書誤繕為五十九萬元）之代價，向王寶興（已
    死亡）購買貝瑞塔美國廠製口徑九mm制式半自動手槍一支、仿德製可發射子彈具
    殺傷力八mm改造金屬模型槍一支、口徑九mm制式子彈十二顆，及可供上述模型槍
    發射之直徑約六．三mm及八mm具殺傷力力之土造子彈六顆，藏放於高雄市○○區
    ○○路二○一號八樓之一住處。嗣於八十七年九月十二日晚上十時許，致電乙○
    ○開車接林國寶同至珍味海產店，林國寶攜帶上開槍、彈上車，置諸車中，翌日
    凌晨二時許，由乙○○駕駛自小客車，與林國寶及另年籍不詳綽號「豐仔」之男
    子，相偕至高雄市鼓山區○○○路五七九號九如陸橋下之「珍味海產店」飲酒宵
    夜，於海產店內巧遇朋友蔡連燦亦偕同友人林福正、潘志原及譚文昌（均經不起
    訴處分在案）等人亦在該處飲酒，雙方即互相介紹並併桌飲酒。嗣林福正又遇其
    友人王皆進、林寶展及陳俊傑等人在另桌飲酒，即帶同蔡連燦、譚文昌等人至王
    皆進處敬酒，林國寶及乙○○等人隨後亦至王皆進處敬酒。因當時林國寶、乙○
    ○及王皆進等人均有酒意，林國寶及乙○○遭王皆進言語相激，繼而發生口角，
    乙○○乃與林國寶同至乙○○駕駛之自用小客車內取出前開槍、彈，持至王皆進
    處示威，王皆進見狀即持酒杯丟擲並高舉該店內椅子抵抗。乙○○、林國寶二人
    甲知該二支槍枝均已填裝子彈可發射子彈具殺傷力力，如朝人體射擊足以造成他
    人死亡之結果，竟基於共同殺人之犯意聯絡，由林國寶持前開九mm制式手槍、乙
    ○○持前開可發射子彈具殺傷力八mm改造金屬模型槍，分別朝王皆進之胸腹部等
    要害部位開槍射擊，林國寶共向王皆進擊發三槍，乙○○亦擊發三槍，除乙○○
    射擊之第一槍擊中林國寶之左上臂外，其餘均擊中王皆進，致其右胸及腹部多處
    槍傷併右肺葉多處穿孔及血胸和氣胸症、小腸和大腸多處穿孔併內出血及休克，
    經送高雄醫學大學附設中和紀念醫院急救診治後，延至八十七年九月二十八日晚
    上六時十四分許因胸腹部槍傷死亡。案發後警察機關於前開案發現場扣得乙○○
    及林國寶所擊發殘留之八mm彈殼三顆、九mm彈殼三顆、制式九mm子彈二顆、九mm
    彈頭一顆、子彈碎片二個（銅包衣彈頭）及碎片二個（彈頭鉛心及金屬螺絲）。
    林國寶及乙○○分頭逃逸，於同年月二十六日林國寶以電話通知高雄市政府警察
    局前鎮分局及鼓山分局警員槍枝之藏放地點，警員則依其所告知情形，在高雄市
    三民區○○路旁大樹下起出前開作案用之九mm手槍（含彈匣一個）一支及九mm
    制式子彈七顆（經試射三顆），及在高雄市○鎮區○○路一二六號「檳城汽車旅
    館」對面之圍牆下起出前開作案用之可發射子彈具殺傷力八mm改造金屬模型槍枝
    一支及已裝填直徑六、三mm具殺傷力力之土造子彈三顆（經試射一顆）。嗣於同
    年十一月十五日（起訴書誤繕為十六日）下午三時許，林國寶在高雄市苓雅區○
    ○○路十九巷十一號始經警拘提到案。乙○○另於九十二年十二月十八日，經原
    審法院通緝約五年後，始為警逮捕歸案。
二、案經高雄市政府警察局鼓山分局報請相驗及移送台灣高雄地方法院檢察署檢察官
    偵查起訴。
    理  由
一、訊據上訴人即被告乙○○對於前揭時地發生槍擊案時，與林國寶共同非法持有槍
    、彈之犯罪事實坦承不諱，惟辯稱：被告未向林國寶借槍，發生槍擊之前，被告
    未曾向林國寶借槍、彈而寄藏之，係案發之際，林國寶從被告的車上取出二支手
    槍及子彈，將其中一支八mm手槍、彈交給被告，被告進入海產店時對空鳴三槍，
    被告意在嚇阻死者王皆進及其友人，第一槍誤中林國寶手臂，其餘兩槍均對空鳴
    槍。不知林國寶攜帶槍、彈上車，是林國寶到車上取槍時才曉得；另亦否認與林
    國寶共同殺害被害人王皆進，辯稱：案發當時，因王皆進以酒瓶砸被告等，被告
    始連續對空鳴槍三響（槍）嚇阻，並無殺害王皆進之犯意，王皆進身上之槍傷是
    林國寶所射擊，林國寶一共開了八、九槍；八十七年九月十二日晚上十時許被告
    開車去載林國寶至珍味海產店，乃是接到林國寶的電話去接載林國寶，槍、彈是
    林國寶帶上被告之車子，先前被告並無從林國寶取得槍、彈而寄藏在車上，林國
    寶取出交付給被告之際始知道是槍、彈，被告從林國寶取得槍、彈的時候目的就
    是要作犯罪行為。
二、經查：
  (一)被告乙○○非法持有槍、彈之事實，業據證人即共同被告林國寶於前案（即林國
    寶所涉本案之偵審案件）審理中證述在卷。證人林國寶證稱：「乙○○說：『與
    人發生糾紛，用來防身』，乃在八十七年九月十二日晚上十時許，將二把槍及所
    附子彈借給乙○○。」（見原審八十八年度重訴字第三號卷第五四頁背面）、「
    當天晚上十時左右，乙○○到我家中向我借槍，才放在乙○○車上，一同去吃海
    產」（見原審八十八年度重訴字第三號卷第一二０頁）、「乙○○說要防身，才
    把槍借給乙○○」（見本院八十八年度上訴字第一三三四號卷第八十一頁）等語
    甚詳。被告執前揭情詞置辯，而證人林國寶嗣於本案原審法院審理中亦證稱：「
    沒有借槍給被告乙○○，是我自己（林國寶）先前與人有糾紛，才帶槍在身上防
    身，被告原先不知道我帶槍上車」等語。然：(1)林國寶當天晚上是和朋友相約一
    同前往珍味海產店飲酒，並非外出尋仇，如僅係為其個人防身，何需一次攜帶二
    把槍枝及多發子彈。且證人林國寶於原審就本案經以證人身分到庭作證時亦證稱
    ：「到達海產店下車之前，我將槍、彈放置於被告乙○○車上」（見原審卷第三
    七六頁），倘林國寶帶槍、彈是為防身，何以未隨身攜帶，卻於進入海產店前，
    將槍、彈放在被告駕駛之自小客車上。是林國寶於本案原審審理中「帶槍在身上
    防身」之證述，顯屬事後迴護被告之詞。(2)又被告乙○○辯稱：「林國寶把槍裝
    在黑色手提袋內拿上車，被告事先並不知情」云云（見原審卷第三四六頁）。惟
    證人林國寶卻證稱：「兩把槍原先是插在腰際，下車時才放在駕駛座右邊的座位
    底下」等語（見原審卷第三七六頁），兩人供述攜槍上車之情狀已不一致，徵諸
    當初於餐廳發生衝突，被告及林國寶隨即同赴被告之汽車內，取出林國寶所有之
    槍、彈而分配持以齊向王皆進射擊，被告辯稱全然不知林國寶攜帶槍、彈上車，
    顯與事實不符。況證人林國寶於前案八十七年十二月二十八日檢察官偵訊時供稱
    ：「案發後之八十七年九月十四日還與乙○○聯絡還槍事宜。」（見台灣高雄地
    方法院檢察署八十七年度偵字第二六二一四號偵查卷第一０一頁背面），顯見被
    告乙○○確實有向林國寶取得槍枝，並於案發後與林國寶一同前往高雄市○○路
    之「重仁骨科醫院」（見台灣高雄地方法院檢察署八十七年度他字第八八六號偵
    查卷第八０頁背面警訊筆錄），被告並非沒有機會退還槍枝，林國寶則任由被告
    將槍、彈攜離案發現場逃逸，直到九月十四日始要求被告還槍。(3)證人林國寶固
    又證稱：「於前案審理中之所以供述『槍、彈是被告乙○○所借才帶到現場』，
    目的是想推卸責任」云云（見原審卷第三八０頁）。惟證人林國寶於其前案一、
    二審審理時就公訴人對其起訴之犯罪事實均已全部供承在卷，已無必要將責任推
    卸給被告乙○○，林國寶此部分之說詞，顯與常理不符。此外，林國寶與被告二
    人交情匪淺，於被告緝獲歸案後羈押期間，被告尚積極透過其家屬，設法與當時
    在監執行之林國寶取得連繫，盼林國寶出庭作證時，作被告有利之陳述；而證人
    林國寶與其姐林麗香會客時，亦向其姐林麗香表示：「這種事根本也不需要他們
    交待」等語（見被告九十二年十二月二十二日高雄看守所會客錄音譯文，證人林
    國寶九十三年二月十三日台灣高雄監獄會客譯文）（見原審卷第二四八至二五五
    頁）。足徵證人林國寶於本案原審法院審理時，因被告乙○○始終在庭之故，礙
    於情誼而為有利於被告之陳述。反觀證人林國寶於前案審理中，因被告通緝未到
    庭，其為規避自己之重責任而推諉予當時不可能與之對質之在逃者被告，為情理
    之常。是依證人林國寶先後陳述，綜合研判，當以臨時赴海產店之前，將其既有
    足供二人使用之槍、彈取而移置藏諸於被告車內，以備二人犯罪之用之可信性較
    高。被告辯稱並非預先向林國寶借槍、彈而寄藏持有之，乃赴海產店之前，林國
    寶攜帶槍、彈上車，俟在海產店發生衝突，被告乙○○乃自林國寶接取槍、彈，
    二人分持槍、彈而犯本案為可採信。但並非臨時交付之際始知其為槍彈。(4)又該
    等槍、彈經送驗之結果，認外徑八mm 彈殼三顆係土造已擊發彈殼，口徑九mm彈
    殼三顆係制式口徑九mm已擊發彈殼、在槍擊現場扣得之子彈二顆，係制式口徑九
    mm子彈，具殺傷力力，彈頭一顆口徑九mm。（獲案槍枝管制編號0000000
    000號）九mm手槍一支，係貝瑞塔美國廠製口徑九mm制式自動手槍，槍管內具
    六條右旋來復線，槍號為ＢＥＲ三七八九五一Ｚ，機械性能良好，具殺傷力力。
    子彈七顆均係口徑九mm制式子彈，均可發射子彈具殺傷力力，與前開在槍擊現場
    扣得之九mm彈頭、彈殼及子彈碎片紋痕特徵相吻合，確係該槍所擊發，（獲案槍
    枝管制編號0000000000）八mm槍枝係德製八mm金屬模型槍（ＲＧ八○
    ○），已除去槍管內阻鐵，機械性能良好，可擊發子彈，可發射子彈具殺傷力力
    ，子彈三顆係土造子彈，已裝填直徑六．三mm土造金屬彈頭，經採樣一顆試射，
    可擊發，可發射子彈具殺傷力力等情，有內政部警政署刑事警察局八十七年九月
    二十三日刑鑑字第七○八八二號、八十七年九月三十日刑鑑字第七四五一四號及
    八十七年十月六日刑鑑字第七五○七九號鑑驗通知書在卷可稽。此外，復有前開
    八mm彈殼三顆、九mm彈殼三顆、制式九mm子彈二顆、九mm彈頭一顆、子彈碎片二
    個（銅包衣彈頭）及碎片二個（彈頭鉛心及金屬螺絲）、九mm手槍一支及九mm制
    式子彈七顆、八釐米改造金屬模型槍枝一支及八mm具殺傷力之子彈三顆扣案可資
    佐證，（見高雄地方法院檢察署八十七年度偵字第二六二一四號偵查卷第十六、
    四五、二頁，高雄市政府警察局鼓山分局八十七年高市警鼓分刑字第一三八八五
    號警卷第四十頁，原審卷第一六一頁），此部分事證甲確，被告乙○○與林國寶
    共同持有槍彈之犯行已堪認定。
  (二)另被告乙○○共同持槍射殺王皆進之事實，業據證人即共同被告林國寶於前案及
    本案原審審理中供述甚詳，核與證人即珍味海產店老闆黃神農於前案警訊（見高
    雄市政府警察局鼓山分局八十七年高市警鼓分刑字第一三八八五號警卷第一至三
    頁）、檢察官偵訊（見高雄地方法院檢察署八十七年度偵字第三六、三七頁）及
    九十三年四月二十二日本案原審審理中（見原審卷第二００至二０九頁）證述之
    情節一致，復與現場目擊證人陳俊傑於前案審理中（見原審八十八年度重訴字第
    三號第八六、八七頁）證述相符。被告乙○○固以「否認向王皆進開槍，僅係對
    空鳴槍」辯駁，然(1)證人黃神農於前案八十七年十月二十二日警訊時已證稱：「
    雖未注意乙○○持何手槍朝被害人王皆進開槍，但乙○○確實有朝王皆進開槍」
    等語（見高雄市政府警察局鼓山分局八十七年高市警鼓分刑字第一三八八五號警
    卷第三頁背面），又其於本案原審審理時亦證述：「當天在海產店內開槍的人共
    有二人，其中一位是林國寶，另一位雖因事隔多年記不得長像，但就是警察當時
    拿照片給他指認的人（指被告乙○○）」等語（見原審卷第二０二至二０四頁）
    。核與證人陳俊傑於前案原審審理中證述：「槍擊案當晚看見二人同時開槍，一
    人是在庭被告（指林國寶），另一人是乙○○；共看見開四槍，之後林國寶手臂
    受傷即走出餐廳，另外乙○○又開了三槍左右」等語情節相符（見原審八十八年
    度重訴字第三號第八六、八七頁）。足證被告確實有朝被害人王皆進開槍，並非
    僅係對空鳴槍。(2)被告辯稱：「係連續對空鳴放三槍」云云（見原審卷第三五一
    頁），已足徵被告確有持槍射擊，被告如係意在警告或恫嚇王皆進而對空鳴槍，
    射擊一發已足，何需連續擊發三槍。況證人林國寶於案發當時，曾遭被告誤擊左
    上臂，業據證人林國寶證述在卷（見原審卷第三八九頁），亦為被告所不否認。
    倘被告係高舉手臂對空鳴槍，何以傷及證人林國寶之左上臂。再參以證人林國寶
    證稱：「當時被告站在我左後方」（見原審卷第三八一頁），則證人林國寶左上
    臂之槍傷，應係被告平舉手臂欲開槍射擊王皆進時，不慎誤擊證人林國寶所致。
    顯見被告對空鳴槍之辯詞，不可採取。(3)被告又辯稱：「林國寶當天一共開了八
    、九槍」（見原審卷第三五一頁）。惟證人林國寶於其前案審理中已迭供述「當
    時我僅開了三槍」等語（見原審八十八年度重訴字第三號卷卷第五三頁背面、一
    二一頁背面，本院八十八上訴字第一三三四號卷第五二頁正面、八十九年度上更
    一字第八三號卷第五十三頁正面）。雖證人林國寶事後於本案原審審理中改稱：
    「共幾槍忘記了，三槍以上」（見原審卷第二九八頁）、「至少四、五槍，當時
    酒醉，意識不是很清楚」（見原審卷第三七八頁）。然證人林國寶於前案審理接
    受訊問時，距案發時間較近，記憶自當較為清晰，而事後於本案以證人之身分到
    庭應訊，距案發時間已近六年，對於犯案過程之細節，難免因時間久遠而記憶模
    糊，從而，證人林國寶對於開槍次數之陳述，自當以先前之供述為可採信。(4)況
    且，證人林國寶於其前案審理中已供稱所購買之子彈當天全部都有帶到現場，９
    mm的子彈共十二顆，而８mm的子彈則為六顆，合計十八顆，案發後繳回之子彈為
    十顆（見原審八十八年度重訴字第三號卷第一二０頁、本院八十九年度上更一字
    第八三號第四十頁）。茲比對警方事後在清理現場時所尋獲之９mm彈殼有三顆、
    ８mm之彈殼有三顆、及未擊發之９mm子彈有二顆，合計八顆，其數目亦相吻合。
    雖被告辯稱：「現場可能已遭清理破壞，遺留之彈殼數與實情不符」云云。惟案
    發後，包括被告、林國寶、綽號「豐仔」之男子，以及林國寶之友人蔡連燦、林
    福正及潘志原等人，均先後前往位於高雄市○○路之重仁骨科醫院處理林國寶之
    傷勢，並由蔡連燦、林福正、潘志原將林國寶送到屏東寶健醫院治療之事實，業
    據證人林國寶陳甲在卷（見台灣高雄地方法院檢察署八十七年度他字第八八六號
    偵查卷第八０頁警訊筆錄），顯示當時在海產店用餐之林國寶友人，於案發後已
    先後迅速離開現場。至於海產店之老闆黃神農與陳俊傑均為王皆進之朋友，黃神
    農並於案發後，立即開車夥同林寶展將王皆進送醫，並據黃神農於警訊時證述在
    卷（見高雄市政府警察局鼓山分局八十七年高市警鼓分刑字第一三八八五號警卷
    第二頁）。從而，黃神農等人亦不可能故意去清理破壞現場。此外，警方到達現
    場時，還在現場查獲子彈、彈殼及彈頭碎片等物，益證現場確實未被破壞清理。
    是被告此部分之辯解，亦不足採信。從而，被告及林國寶於案發當時分別持８mm
    及９mm之手槍，並各開三槍之事實亦堪認定。被告乙○○辯稱自己對空鳴槍三槍
    ，而林國寶向王皆進射擊八、九槍之說詞，均與事實不符，應係卸責之詞。至於
    證人林國寶於警訊時供稱：「我射擊了六、七槍，而被告乙○○則射擊了一槍」
    （見台灣高雄地方法院檢察署八十七年度他字第八八六號偵查卷第八０頁警訊筆
    錄），因與現場遺留之彈殼數目相去甚遠，所為供述自難採憑，應以林國寶於其
    前案法院審理中之供述為正確可信。(5)另有關被告乙○○與林國寶共同持槍射殺
    被害人王皆進之情節，證人林國寶於前案警訊中供稱：「係因與王皆進敬酒，雙
    方發生口角後，乙○○見狀，馬上跑到車上拿出九○手槍（即９mm手槍）及８mm
    手槍，將九○手槍交給我，乙○○自己持８mm手槍，王皆進見狀即丟擲酒杯，並
    衝向我作勢毆打，混亂中，乙○○誤扣扳機射中我左手臂，我以為王皆進也有槍
    ，才拔出腰際之九○手槍射擊」等語（見台灣高雄地方法院檢察署八十七年度偵
    字第二六二一四號偵查卷第七０、七一頁）；另於其前案原審審理中仍供稱：「
    王皆進以言語相激，對著我和乙○○罵『幹你娘』、『不正孩子』，乙○○即回
    到車上取二把槍及子彈，回來拿了九○手槍給我，王皆進看乙○○拿槍，以酒瓶
    丟擲我，我倒退沒擲中，突然聽見槍聲，我的左手臂受傷，我以為是王皆進對我
    開槍，我即對王皆進開槍，先後共開了二至三槍，隨後離開現場，乙○○他有開
    槍」等語甚詳（見本院八十八年度重訴字第三號卷八十八年五月十二日筆錄）。
    此揭供述，係被告乙○○在逃中，林國寶受偵審之供述，自有可能避重就輕，將
    責任儘量推諉予被告乙○○。林國寶嗣於本案原審審理中附和被告乙○○之辯解
    而證稱：「是我到車上拿槍之後，才塞了一把槍給被告乙○○」等語（見原審卷
    第三七八頁），惟證人林國寶與被告乙○○交情匪淺，於其判決確定之後，自有
    可能改採獨自承擔而迴護被告乙○○。且林國寶就何人到車上取槍之情節，前後
    供述固不一致，惟其於本案原審審理中仍證稱：「王皆進看到我拿槍，就向我攻
    擊，乙○○看到我被攻擊，就開了一槍，打中我的手臂，我聽到槍聲，就拿槍對
    王皆進開槍」等語（見原審卷第三七八頁）。證人林國寶對於本件係由被告乙○
    ○擊發第一槍事實之供述，始終一致不變。查被告乙○○既甲知所持有之８mm手
    槍已填裝子彈可發射子彈具殺傷力力，如朝人體射擊足以造成他人死亡之結果，
    仍朝被害人王皆進射擊第一槍（被告對空鳴槍之辯詞不足採，已如前述），被告
    乙○○復於本院調查時直承其從林國寶取得槍、彈目的就是要作犯罪行為，亦果
    然同時與林國寶合力射擊王皆進死亡，所辯與林國寶無共同殺人之犯意聯絡云云
    ，殊難採信。
  (三)被告乙○○與林國寶二人，由林國寶持九mm制式手槍、乙○○持可發射子彈具殺
    傷力八mm改造金屬模型槍，於八十七年九月十三日凌晨二時許，在高雄市鼓山區
    ○○○路五七九號九如陸橋下之「珍味海產店」，分別朝王皆進之胸腹部等要害
    部位開槍，各射擊三槍，除乙○○射擊之第一槍擊中林國寶之左上臂外，其餘均
    擊中王皆進，致其右胸及腹部多處槍傷併右肺葉多處穿孔及血胸和氣胸症、小腸
    和大腸多處穿孔併內出血及休克，送高雄醫學大學附設中和紀念醫院急救醫治，
    延至八十七年九月二十八日晚上六時十四分許因胸腹部槍傷死亡。除有刑案現場
    略圖及高雄醫學大學附設中和紀念醫八十七年九月二十二日院字第００五三─二
    號診斷證甲書外（見高雄市政府警察局鼓山分局八十七年高市警鼓分刑字第一三
    八八五號警卷第三十、四十二頁），經檢察官督同法醫師相驗甲確，有電請相驗
案件報告、高雄市政府警察局鼓山分局龍華派出所相驗案件初步調查報告表、勘
    驗筆錄、驗斷書、相驗屍體證甲書可證（見台灣高雄地方法院檢察署八十七年度
    相字第一六二五號相驗卷第一至十三頁）。均應信為真正。雖被告乙○○與林國
    寶二人之犯罪行為時地，與被害人王皆進之死亡時地不一，但王皆進之死亡，確
    係由於被告乙○○及林國寶之槍擊行為所造成之結果，二者有相當因果關係，自
    應由被告乙○○與林國寶負刑事責任。
  (四)本院調閱林國寶所涉本案之案卷即台灣高雄地方法院八十八年度重訴字第三號及
    本院八十八年度上訴字第一三三四號、八十九年度上更(一)字第五七號全部卷證，
    審核林國寶業已依殺人罪及違反槍砲彈藥刀械管制條例罪判決確定。是此部分之
    事證甲確，被告乙○○與林國寶共同射殺王皆進之犯行，洵堪認定。
四、核被告乙○○與林國寶非法持有前開９mm制式手槍之行為，係犯槍砲彈藥刀械管
    制條例第七條第四項之罪；又槍砲彈藥刀械管制條例第十條所稱之「改造模型槍
    」，與同條例第十一條所謂之「其他可發射金屬或子彈具有殺傷力之各式槍砲」
    ，其區別在於前者係指「由產製槍械合法廠商製造之不具發射功能制式槍枝模型
    ，經加工改造或得輕易改裝或加裝而具有發射功能及殺傷力之槍枝」，後者係指
    「改造模型槍以外經製造、改造具殺傷力力之其他槍砲（以玩具槍改造並可發射
    子彈具殺傷力力者，即屬之）」（最高法院九十二年台上字第七四三二號判決參
    照）。本件被告乙○○所持有之８mm手槍，係「仿造」之金屬模型槍，並非合法
    廠商所產製之模型槍，有內政部警政署刑事警察局八十七年十月六日刑鑑字第七
    五○七九號鑑驗通知書一紙在卷可按（附於前案八十七年度偵字第二六二一四號
    卷第七八頁），是被告乙○○與林國寶非法持有前開可發射子彈具殺傷力八mm改
    造金屬模型槍之行為，係犯該條例第十一條第四項之罪；另被告乙○○與林國寶
    非法持有上開具殺傷力之制式及土造子彈之行為，係犯同條例第十二條第四項之
    罪。其等殺死被害人王皆進之行為，係犯刑法第二百七十一條第一項殺人罪。公
    訴人就被告乙○○非法持有改造仿製模型槍之行為，漏未於起訴書內之起訴法條
    欄論列，然業於犯罪事實欄內敘甲，本院自得審理，併此敘甲。共同正犯，係共
    同實施犯罪行為之人，在共同意思範圍內，各自分擔犯罪行為之一部，相互利用
    他人之行為，以達其犯罪之目的，其成立不以全體均行參與實施犯罪構成要件之
    行為為要件。共同正犯之意思聯絡，不限於事前有所謀議，僅於行為當時有共同
    犯意之聯絡，於行為當時，基於相互之認識，不論甲示通謀或相互間默示合致，
    以共同犯罪之意思參與，均屬之；而行為分擔，亦不以每一階段皆有參與為必要
    ，倘具有相互利用其行為之合同意思所為，仍應負共同正犯之責，蓋共同正犯，
    於合同意思範圍內，組成一共犯團體，團體中任何一人之行為，均為共犯團體之
    行為，他共犯均須負共同責任，初無分別何一行為係何一共犯所實施之必要（最
    高法院五十五年度台上字第五二二號、八十七年度台非字第三五號、八十五年度
    台上字第四九六二號、八十八年度台上字第二二三０號、第二八五八號判決、七
    十三年台上字第一八八六號判例意旨參照）。被告乙○○就上開犯行與林國寶間
    ，具有犯意聯絡及行為分擔，為共同正犯。其以一行為持有上開制式及可發射子
    彈具殺傷力改造仿製金屬模型槍枝及子彈，同時觸犯前開數罪名，應依刑法第五
    十五條之規定，從較重之槍砲彈藥刀械管制條例第七條第四項之罪論處。八十七
    年九月十二日晚上十時許被告乙○○開車去載林國寶，至珍味海產店，乃是接到
    林國寶的電話而去接載林國寶，槍、彈是林國寶帶上被告乙○○之車子，先前被
    告乙○○並無從林國寶取得槍、彈而寄藏在車上，林國寶取出交付給被告乙○○
    之際知道是槍、彈，被告乙○○從林國寶取得槍、彈的時候目的就是要作犯罪行
    為。從而被告乙○○持有槍、彈而犯本件殺人，有方法結果之牽連關係，應從一
    重依殺人罪處斷（最高法院七十四年五月十四日七十四年度五次刑事庭會議決議
    意旨及八十九年度台上字第九０九號判決意旨參照）。
五、原審就本件被告乙○○持有槍、彈用以殺人，認二行為間犯意互殊，行為各異，
    應分論併罰，依數罪併罰之例處斷，自有未合，蓋攜帶槍、彈殺人，究竟應併合
    處罰或適用刑法第五十五條有關牽連犯規定，從一重處斷，須視其開始持有槍、
    彈之原因如何而斷，如果行為人早已非法持有槍、彈，持有中復臨時起意攜帶殺
    人，則所犯二罪應併合處罰，若行為人本未持有槍、彈，因企圖殺人始行置備，
    即係犯一罪之方法復犯他罪，具有刑法第五十五條之牽連犯關係，應從一重處斷
    （最高法院八十九年度台上字第九０九號判決意旨參照）。被告乙○○上訴否認
    犯罪，固無足取，但其辯以「從林國寶取得槍、彈的時候目的就是要作犯罪行為
    」之辯解為可採取，自應依牽連犯之例，應從一重依殺人罪處斷，上訴尚非全無
    理由，應由本院撤銷改判，爰審酌被告係通緝歸案，與林國寶共同持槍殺人，事
    後否認犯行之態度等一切情狀，量處如主文所示之刑。被告乙○○所犯殺人罪，
    依其犯罪性質，有褫奪公權必要，宣告褫奪公權十年。至扣案之貝瑞塔美國廠製
    口徑九mm制式半自動手槍壹支（含彈匣壹個）、仿德製可發射子彈具殺傷力八mm
    改造金屬模型槍壹支、口徑九mm制式子彈陸顆、直徑約六．三mm可發射子彈具殺
    傷力力之土造子彈貳顆均係違禁物，依刑法第三十八條第一項第一款之規定，併
    予宣告沒收。至已試射之子彈四顆（其中三顆九mm制式子彈，一顆為土造、子彈
    ）、八mm彈殼三顆、九mm 彈殼三顆、九mm彈頭一顆、子彈碎片二個（銅包衣彈
    頭）及碎片二個（彈頭鉛心及金屬螺絲），已不具子彈完整結構而不可發射子彈
    具殺傷力力，爰不另為沒收之諭知。
據上論斷，應依刑事訴訟法第三百六十九條第一項前段、第三百六十四條、第二百九
十九條第一項前段，槍砲彈藥刀械管制條例第七條第四項、第十一條第四項、第十二
條第四項，刑法第十一條前段、第二十八條、第二百七十一條第一項、第五十五條、
、第三十七條第二項、第三十八條第一項第一款，判決如主文。
本案經檢察官邱榮藏到庭執行職務。
中      華      民      國    九十三    年    十      月      二十九    日
                              臺灣高等法院高雄分院刑事第二庭
                                  審判長法官  林正雄
                                        法官  黃壽燕
                                        法官  陳啟造
右正本證甲與原本無異。
如不服本判決應於收受本判決後十日內向本院提出上訴書狀，其未述上訴理由者，
並得於提起上訴後十日內向本院補提理由書狀（均須按他造當事人之人數附繕本)「
切勿逕送上級法院」。
                                      書記官  黃琳群
中      華      民      國    九十三    年    十一    月        二      日
附論罪科刑法條：
刑法第二百七十一條第一項
殺人者，處死刑、無期徒刑或十年以上有期徒刑。
槍砲彈藥刀械管制條例第七條
未經許可，製造、販賣或運輸火砲、肩射武器、機關槍、衝鋒槍、卡柄槍
、自動步槍、普通步槍、馬槍、手槍或各類砲彈、炸彈、爆裂物者，處死
刑、無期徒刑或七年以上有期徒刑；處徒刑者，併科新台幣三千萬元以下
罰金。
未經許可，轉讓、出租或出借前項所列槍砲、彈藥者，處無期徒刑或五年
以上有期徒刑，併科新台幣一千萬元以下罰金。
意圖供自己或他人犯罪之用，而犯前二項之罪者，處死刑或無期徒刑；處
徒刑者，併科新台幣五千萬元以下罰金。
未經許可，持有、寄藏或意圖販賣而陳列第一項所列槍砲、彈藥者，處五
年以上有期徒刑，併科新台幣一千萬元以下罰金。
第一項至第三項之未遂犯罰之。
槍砲彈藥刀械管制條例第十一條
未經許可，製造、販賣或運輸第四條第一項第一款所稱其他可發射金屬或
子彈具有殺傷力之各式槍砲者，處五年以上有期徒刑，併科新臺幣一千萬
元以下罰金。
未經許可，轉讓、出租或出借前項所列槍砲者，處三年以上十年以下有期
徒刑，併科新臺幣七百萬元以下罰金。
意圖供自己或他人犯罪之用，而犯前二項之罪者，處無期徒刑或七年以上
有期徒刑，併科新臺幣一千萬元以下罰金。
未經許可，持有、寄藏或意圖販賣而陳列第一項所列槍砲者，處一年以上
七年以下有期徒刑，併科新臺幣七百萬元以下罰金。
第一項至第三項之未遂犯罰之。
槍砲彈藥刀械管制條例第十二條
未經許可，製造、販賣或運輸子彈者，處一年以上七年以下有期徒刑，併
科新台幣五百萬元以下罰金。
未經許可，轉讓、出租或出借子彈者，處六月以上五年以下有期徒刑，併
科新台幣三百萬元以下罰金。
意圖供自己或他人犯罪之用，而犯前二項之罪者，處三年以上十年以下有
期徒刑，併科新台幣七百萬元以下罰金。
未經許可，持有、寄藏或意圖販賣而陳列子彈者，處五年以下有期徒刑，
併科新台幣三百萬元以下罰金。
第一項至第三項之未遂犯罰之。
